【裁判字號】    98,訴,486
【裁判日期】    980522
【裁判案由】    毒品危害防制條例
【裁判全文】
臺灣基隆地方法院刑事判決               98年度訴字第486號
公  訴  人  臺灣基隆地方法院檢察署檢察官
被      告  乙○○
上列被告因違反毒品危害防制條例案件，經檢察官提起公訴（98
年度毒偵字第574 號），被告並為有罪陳述，本院合議庭乃裁定
由受命法官獨任以簡式審判程序進行審理，並判決如下：
    主  文
乙○○施用第二級毒品，累犯，處有期徒刑月，扣案之第二級
毒品安非他命類壹包（毛重壹點陸公克）併同無從與之完全析離
之分裝袋壹只，均沒收銷燬；又施用第一級毒品，累犯，處有期
徒刑柒月，扣案之第一級毒品海洛因壹包（驗餘後淨重零點柒伍
貳肆公克）併同無從與之完全析離之分裝袋壹只，均沒收銷燬。
應執行有期徒刑玖月，扣案之第二級毒品安非他命類壹包（毛重
壹點陸公克）併同無從與之完全析離之分裝袋壹只、第一級毒品
海洛因壹包（驗餘後淨重零點柒伍貳肆公克）併同無從與之完全
析離之分裝袋壹只，均沒收銷燬。
    事  實
一、前案紀錄：
  (一)乙○○前因初犯及二犯施用毒品案件，經觀察、勒戒後，認
    均無繼續施用毒品之傾向，分別於民國87年7 月9 日、87年
    8 月29日經釋放出所，並由臺灣基隆地方法院檢察署檢察官
    於87年6 月30日，以87年度偵字第2459號為不起訴處分確定
    ；於87年8 月27日，以87年度偵字第3570號為不起訴處分確
    定。
  (二)其後，又分別因(甲)於前揭(一)所述最後1 次觀察勒戒執行完畢
    經釋放出所以後之五年以內，再犯施用毒品案件（三犯施用
    毒品案件；施用毒品時間：自87年10月初起至88年9 月23日
    止，及89年3 月24日），經法院裁定強制戒治（俟88年8 月
    16日始因停止戒治併付保護管束而經釋放出所；88年10月31
    日管束期滿未經撤銷而完成本次毒癮戒斷之療程），並由臺
    灣基隆地方法院檢察署檢察官聲請以簡易判決處刑，經本院
    於89年5 月2 日，以89年度基簡字第188 號判決有期徒刑六
    月確定；(乙)犯轉讓第二級毒品案件，經本院於89年5 月9 日
    ，以89年度訴字第83號判決有期徒刑八月確定；(丙)犯販賣第
    二級毒品案件，經本院於89年12月7 日，以89年度訴字第50
    0 號判決有期徒刑七年五月確定。所犯(甲)(乙)(丙)三案初經合併
    定刑為有期徒刑八年五月（90年度聲字第290 號裁定），嗣
    則因中華民國九十六年罪犯減刑條例於96年7 月16日公佈施
    行，而由本院於96年9 月4 日，以96年度聲減字第1569號裁
    定減刑、定刑，再由檢察官指揮執行並於96年10月18日假釋
    出監，97年5 月11日管束期滿而未經撤銷，其未執行之刑，
    以已執行論（構成累犯）。
  (三)繼而復四犯施用毒品案件（施用毒品時間：98年1 月17日）
    ，由臺灣基隆地方法院檢察署檢察官聲請以簡易判決處刑，
    經本院於98年3 月31日，以98年度基簡字第389 號判決有期
    徒刑四月在案而未確定（此部分則不構成累犯）。
二、本案事實：
    乙○○猶不思戒除毒癮，復基於施用第二級毒品安非他命類
    （安非他命暨甲基安非他命）之犯意，於98年3 月15日上午
    7 時，在基隆市○○區○○街44號5 樓住處，將安非他命類
    置入玻璃球吸食器內燒烤使生霧化白煙再以口鼻吸食，藉以
    施用第二級毒品安非他命類1 次。其後，復萌生施用第一級
    毒品海洛因之犯意，於同日上午7 時10分，在上址，將海洛
    因捲置香煙內點火燒烤使生霧化白煙再以口鼻吸食，藉以施
    用第一級毒品海洛因1 次。乃為警於同日上午10時40分，在
    上址搜索查獲，並扣得乙○○所有之第一級毒品海洛因1 包
    （驗餘後淨重0.7524公克）、第二級毒品安非他命類1 包（
    毛重1.6 公克），經採其尿液送驗，結果呈嗎啡（海洛因代
    謝後尿液檢出成份）、安非他命暨甲基安非他命陽性反應。
三、案經基隆市警察局第一分局移送臺灣基隆地方法院檢察署檢
    察官偵查起訴。
    理  由
壹、程序事項
    本案被告乙○○所犯者非為死刑、無期徒刑、最輕本刑為三
    年以上有期徒刑之罪或高等法院管轄之第一審案件，其於準
    備程序進行中，先就被訴事實為有罪之陳述，經告知其簡式
    審判程序之旨，並聽取公訴人、被告之意見後，本院業已依
    刑事訴訟法第二百七十三條之一第一項規定，裁定由受命法
    官獨任以簡式審判程序進行本案之審理。
貳、實體事項
一、前揭事實業據被告乙○○於本院審理時坦承在卷，且有被告
    所有之第一級毒品海洛因1 包（驗餘後淨重0.7524公克）、
    第二級毒品安非他命類1 包（毛重1.6 公克）扣案暨交通部
    民用航空局航空醫務中心98年3 月31日航藥鑑字第0981627
    號毒品鑑定書、基隆市警察局第一分局警備隊查獲違犯毒品
    危害防制條例案所獲毒品初步鑑驗報告單、初步鑑驗照片各
    1 紙在卷可憑。又被告為警查獲而採集之尿液檢體，經送請
    臺灣尖端先進生技醫藥股份有限公司以氣相層析質譜儀法為
    確認檢驗之結果，呈嗎啡（海洛因代謝後尿液檢出成份）、
    安非他命暨甲基安非他命陽性反應，此亦有臺灣尖端先進生
    技醫藥股份有限公司98年3 月27日濫用藥物檢驗報告1 份，
    暨足與上開檢驗報告相對應之尿液檢體對照表1 件在卷可憑
    ；參之以酵素免疫分析或薄層定性分析等方式為初步篩檢者
    ，檢驗結果雖有相當程度偽陽性之可能，然以氣（液）相層
    析、質譜分析之儀器為交叉確認者，檢驗結果出現偽陽性之
    機率則極低，因而具有公信力，核足為對涉嫌人不利之認定
    ；尤以「毒品施用後於尿液、血液中可檢出之最大時限，與
    施用劑量、施用頻率、施用方式、施用者飲水量之多寡、個
    人體質、代謝情況、檢體收集時間點及所用檢測方法之靈敏
    度等因素有關，因個案而異。依據Clarke's Isolation Ide
    ntification of Drugs第二版記載，血液中藥物之半衰期（
    濃度減半所需時間）分別為古柯鹼0.7-1.5 小時、海洛因3
    分鐘（其代謝物為嗎啡2-3 小時）、嗎啡2-3 小時、大麻20
    -36 小時、安非他命12小時（當尿液偏酸性時，為4-8 小時
    ）、甲基安非他命9 小時、Ketamine 2-4小時，而MDMA約8.
    49小時。一般於尿液中可檢出之最大時限，古柯鹼為施用後
    1-4 天、海洛因2-4 天、嗎啡2-4 天、大麻1-10天、安非他
    命1-4 天、甲基安非他命1-5 天、MDMA1-4 天、MDA 1-4 天
    、Ketamine2-4 天。」此復曾經行政院衛生署藥物食品檢驗
    局以92年7 月23日管檢字第0920005609號函釋在案。勾稽以
    觀，足見被告於本院審理時之任意性自白，與事實相符，堪
    可採信。再者，被告查有如本判決事實欄一所載施用毒品之
    前案紀錄。觀諸卷附臺灣高等法院被告前案紀錄表、不起訴
    處分書、刑事判決內容即明。從而，本案事證明確，參照最
    高法院97年9 月9 日97年度第5 次刑事庭會議二決議意旨，
    被告於初犯施用毒品案件之五年以內，再犯施用毒品之犯行
    ，堪可認定，應依法論科。
二、論罪科刑：
  (一)查海洛因、安非他命類分別係毒品危害防制條例所列管之第
    一級、第二級毒品，此為該條例第二條第二項第一款、第二
    款所明定。按犯毒品危害防制條例第十條之罪（施用毒品罪
    ）者，檢察官應聲請法院裁定，令被告入勒戒處所觀察、勒
    戒，經勒戒處所陳報，認受觀察、勒戒人無繼續施用毒品傾
    向者，應即釋放，並為不起訴之處分；認有繼續施用毒品傾
    向者，即應聲請法院裁定令入戒治處所強制戒治，俟強制戒
    治期滿釋放，再為不起訴之處分。惟依上揭規定觀察勒戒或
    強制戒治執行完畢釋放後，五年內再犯毒品危害防制條例第
    十條之罪（施用毒品罪）者，檢察官即應依法追訴，毒品危
    害防制條例第二十條第一項、第二項、第二十三條第二項分
    別定有明文。
  (二)核被告於初犯施用毒品案件以後之五年以內，再犯施用第一
    級毒品海洛因、第二級毒品安非他命類（安非他命、甲基安
    非他命）之行為如本判決事實欄二之所載，各係犯毒品危害
    防制條例第十條第一項之施用第一級毒品罪及同條第二項之
    施用第二級毒品罪。被告施用毒品先、後持有第一級毒品海
    洛因、第二級毒品安非他命類（安非他命、甲基安非他命）
    之低度行為，各應分別為施用第一級、第二級毒品之高度行
    為所吸收，均不另論罪。
  (三)被告所犯上開二罪，犯意各別，行為互殊，應予分論併罰。
  (四)被告查有如本判決事實欄一(二)所載之犯罪科刑及刑之執行情
    形，此有臺灣高等法院被告前案紀錄表在卷可考。乃於前案
    有期徒刑執行完畢或受一部之執行而赦免後，五年以內，故
    意再犯本起最重本刑有期徒刑以上之罪，為累犯，應依刑法
    第四十七條第一項規定，就其所犯各罪分別加重其刑。
  (五)本院審酌被告犯罪之動機、吸食頻率、曾有施用毒品之前科
    仍不知戒除，兼以被告犯後坦承犯行而表悛悔之犯後態度，
    及其本案所為雖對己身健康戕害甚鉅，然其究非可與侵害他
    人法益之犯罪行為等量齊觀，尤以之於此類「施用毒品」之
    行為人而言，毒品危害防制條例之立法目的亦非重在嚴懲，
    而係重在彼等「病患性」行為之矯治等一切情狀，分別量處
    如主文所示之刑，併定其應執行之刑。
  (六)扣案之白色粉末1 包（驗餘後淨重0.7524公克）、白色結晶
    體1 包（毛重1.6 公克），核屬毒品危害防制條例第二條第
    一項所列管之第一級毒品海洛因暨同條第二項所列管之第二
    級毒品安非他命類，此分別有交通部民用航空局航空醫務中
    心98年3 月31日航藥鑑字第0981627 號毒品鑑定書、基隆市
    警察局第一分局警備隊查獲違犯毒品危害防制條例案所獲毒
    品初步鑑驗報告單、初步鑑驗照片各1 紙附卷足考，併同無
    從與之完全析離之分裝袋1 只，均應依毒品危害防制條例第
    十八條第一項前段規定，於所犯該罪項下宣告沒收銷燬如主
    文之所示。
據上論斷，應依刑事訴訟法第二百七十三條之一第一項、第二百
九十九條第一項前段，毒品危害防制條例第二十三條第二項、第
十條第一項、第二項、第十八條第一項前段，刑法第十一條、第
四十七條第一項、第五十一條第五款，判決如主文。
本案經檢察官甲○○到庭執行職務。
中    華    民    國    98    年    5     月    22    日
                  刑事第四庭法  官  王慧惠
以上正本證明與原本無異。
如不服本判決應於收受送達後10日內向本院提出上訴書狀，並應
敘述具體理由；其未敘述上訴理由者，應於上訴期間屆滿後20日
內向本院補提理由書 (均須按他造當事人之人數附繕本)「切勿
逕送上級法院」。
中    華    民    國    98    年    5     月    22    日
                            書記官  王一芳
附錄論罪法條：
毒品危害防制條例第10條第1 項、第2 項
施用第一級毒品者，處6 月以上5 年以下有期徒刑。
施用第二級毒品者，處3 年以下有期徒刑。


司法院資訊處製作；財團法人民間司法改革基金會備份。
